臺灣高等法院刑事判決
111年度侵上訴字第135號
上  訴  人  臺灣桃園地方檢察署檢察官
被      告  王璽銘



選任辯護人  沈晉瑋律師        
            邱邦傑律師
上列上訴人因被告妨害性自主等案件，不服臺灣桃園地方法院11
0年度侵訴字第21號，中華民國111年2月24日第一審判決（起訴
案號：臺灣桃園地方檢察署110年度偵字第2348號），提起上訴
，本院判決如下：
    主  文
上訴駁回。
    事  實
一、甲○○前於民國107年1月18日，透過網路通訊軟體LINE與代號
    AE000-A108162M之女子（87年11月生，真實姓名年籍詳卷，
    下稱Ａ女）取得聯繫後，自稱為華歌爾公司之內衣推銷員，
    佯稱要做內衣問卷，並以每份問卷完成後可獲取報酬為由，
    誘使Ａ女自行拍攝其僅著內衣及裸露上半身之照片，並將上
    揭照片傳送予甲○○（此部分甲○○所犯詐欺得利罪業經原審法
    院判處有期徒刑1年6月確定）。甲○○嗣為求與Ａ女有進一步
    接觸，遂創設另一虛擬身分，並透過前開內衣推銷員之身分
    引薦予Ａ女，惟Ａ女與使用該虛擬身分之甲○○聯繫後，並無意
    願與其交往，甲○○竟基於以脅迫使人行無義務之事之強制犯
    意，以前開內衣推銷員之身分向Ａ女表示須與使用該虛擬身
    分之人（即甲○○自身）發生性行為，否則將散布先前Ａ女傳
    送之僅著內衣及裸露上半身之照片，以此脅迫方式影響Ａ女
    之意思決定自由而同意外出與甲○○見面，使其行無義務之事
    ，惟因Ａ女偕同友人到場，甲○○遂未有其他行為。
二、案經桃園市政府警察局龍潭分局報請臺灣桃園地方檢察署檢
    察官指揮後簽分偵查起訴。　　
    理  由
一、審理範圍
    原審經審理後，就被告甲○○被訴對Ａ女犯詐欺得利罪、對Ｂ女
    犯詐欺得利及強制罪、對Ｃ女犯詐欺得利罪部分，均予以論
    罪科刑，就被告被訴對Ａ女犯強制性交未遂罪部分，則認係
    構成強制罪，予以變更起訴法條，並量處有期徒刑6月，如
    易科罰金以新臺幣1千元折算1日，被告收受前開判決後未提
    起上訴，檢察官則僅就上開判決關於被告對Ａ女犯強制罪部
    分提起上訴，主張此部分應係構成強制性交未遂罪，其餘部
    分則未上訴（見本院卷第27至28頁檢察官上訴書），是本院
    之審理範圍，僅限於原審判決諭知被告對Ａ女犯強制罪部分
    即被告被訴對Ａ女犯強制性交未遂罪部分，先予敘明。 
二、證據能力　　　
㈠按被告以外之人於審判外之言詞或書面陳述，除法律有規定者
  外，不得作為證據。被告以外之人於審判外之陳述，雖不符同
  法第159條之1至第159條之4之規定，而經當事人於審判程序同
  意作為證據，法院審酌該言詞陳述或書面陳述作成時之情況，
  認為適當者，亦得為證據；當事人、代理人或辯護人於法院調
  查證據時，知有第159條第1項不得為證據之情形，而未於言詞
  辯論終結前聲明異議者，視為有前項之同意，刑事訴訟法第15
  9條第1項、第159條之5第1項、第2項分別定有明文。查本案下
  述據以認定被告犯罪之供述證據，上訴人即檢察官、被告及其
  辯護人於本院準備程序及審理時均未爭執其證據能力，且迄於
  言詞辯論終結前均未聲明異議（見本院卷第68、145至146頁）
  ，復經審酌該等言詞陳述或書面作成時之情況並無違法、不當
  或顯不可信之狀況，依刑事訴訟法第159條之5第2項規定，均
  有證據能力。
㈡本判決以下所引用之非供述證據，無刑事訴訟法第159條第1項
  傳聞法則之適用，審酌上開證據資料作成時之情況，因與本案
  待證事實具有關聯性，且無證據證明係公務員違法取得，依同
  法第158條之4反面解釋，亦均有證據能力。    
三、認定事實所憑之證據及理由　　
㈠上開事實，業據被告於警詢、偵查、原審及本院均坦承不諱（
  見108年度他字第8355號卷第85至86頁、原審卷第97至98、115
  、181頁、本院卷第66、150頁），核與證人即被害人Ａ女於原
  審審理時之證述（見原審卷第147至152頁）大致相符，並有LI
  NE對話紀錄（遮隱版見108年度偵字第18633號卷二第3至15頁
  ，即108年度他字第8355號保密卷第67至79頁）、LINE對話紀
  錄翻拍照片（108年度偵字第18633號保密卷一第5、7頁）在卷
  可稽。被告此部分自白核與事實相符，堪可採認。
㈡起訴意旨認被告此部分所為係涉犯刑法第221條第2項、第1項強
  制性交未遂罪等語。惟查，按刑事法上之未遂犯，係謂已著手
  於犯罪行為之實行而未遂者而言；所稱著手，指犯人對於犯罪
  構成事實主觀上有此認識，客觀上並有開始實行此一構成事實
  之行為，而所實行者乃犯罪行為之開端，且與犯罪行為之實行
  已達到相當密接之程度（最高法院98年度台上字第4563＝號、1
  00年度台上字第2715號、100年度台上字第3909號刑事判決參
  照）。次按刑法第221條第2項、第1項之強制性交未遂罪，須
  基於對男女強制性交之犯意，著手實行強暴、脅迫、恐嚇、催
  眠術或其他違反其意願之非法方法，而未發生強制性交之結果
  ，始能成立。行為人尚未開始對被害人為性交行為前所施用之
  強暴、脅迫等非法方法，得否認為已著手實行強制性交之構成
  要件行為，應視其強制性交之犯意是否已表徵於外，並就犯罪
  實行之全部過程予以觀察。必以由其所施用之強暴、脅迫等非
  法方法，足以表徵其係基於強制性交之犯意而為，且與性交行
  為之進行，在時間、地點及手段上有直接、密切之關聯，始可
  認為已著手實行強制性交之構成要件行為，倘係意圖與被害人
  為性交，而透過網路訊息表達要脅見面配合之意思，但於2人
  尚非面對面之情形下，就時間及空間距離而言，該傳送網路訊
  息之行為與對被害人實行強制性交，二者並無密切接近之關聯
  性，被害人嗣即報警，並未赴約前往與行為人見面，行為人傳
  送訊息之行為，與實施強制性交時之「違反被害人意願之方法
  ，妨害被害人之性自主意思」之行為，尚屬有間（最高法院10
  6年度台上字第1995號判決意旨參照）。查本案被告於偵查中
  、原審準備程序及審理時雖表明有以被害人Ａ女之裸露照片要
  脅被害人Ａ女須與之為性交行為，而被害人Ａ女於原審審理時亦
  具結證稱被告曾以其之裸露照片要脅發生性行為，且嗣後有與
  被告見面，碰面時間是對話完後幾天其不記得，其那時有找其
  朋友一起去，所以被告那時也沒有對其怎麼樣，雙方在旅館外
  之公共場合見面後，其即離去，雙方並未發生性行為等語（見
  原審卷第150至151頁），酌以被告傳訊以散布其持有之被害人
  Ａ女裸露照片要脅被害人Ａ女見面性交，被害人Ａ女嗣後雖有赴
  約與被告見面，惟見面後，被告並無對被害人Ａ女為強制性交
  之進一步舉動，就時間及空間距離而言，被告該非面對面、傳
  送網路訊息脅迫之行為與見面實際實行強制性交，二者並無密
  切接近之關聯性，因時、空或其他客觀因素之阻隔，以致無從
  即時、緊接進行後續之性侵害犯罪手段以貫徹行為人之性交犯
  罪目的或主觀意念，則被告該強制犯行尚難認與所欲實現之性
  交犯罪已達相當密接之程度，無從評價為強制性交罪之著手實
  行。綜上，被告脅迫散布被害人Ａ女裸露照片之行為，與其能
  否對被害人Ａ女實行強制性交，二者間在時間上並無密切接近
  之關聯性，尚難評價為強制性交行為之著手階段，難認構成強
  制性交未遂罪。然被害人Ａ女業因受被告之要脅而前往與其會
  面，故被告此部分犯行仍構成刑法第304條第1項之強制罪，起
  訴意旨認被告此部分犯行構成強制性交未遂罪，尚有未洽。
㈢綜上，本案事證已臻明確，被告上開犯行洵堪認定，應予依法
  論科。　　　　
四、法律適用
㈠被告行為後，刑法第304條第1項於108年12月25日修正公布施行
  ，並自同年月27日起生效，修正前刑法第304條第1項規定「以
  強暴、脅迫使人行無義務之事或妨害人行使權利者，處3年以
  下有期徒刑、拘役或3百元以下罰金。」而依刑法施行法第1條
  之1第1項、第2項本文規定，上開罰金型之貨幣單位為新臺幣
  ，且就所定數額提高為30倍，亦即上開規定之罰金刑為新臺幣
  9,000元；而修正後刑法第304條第1項則規定「以強暴、脅迫
  使人行無義務之事或妨害人行使權利者，處3年以下有期徒刑
  、拘役或9千元以下罰金。」本次修正目的顯係將原本尚需適
  用刑法施行法第1條之1第2項規定計算得出之罰金數額，直接
  規定為法定罰金刑度，以減少法律適用之複雜度，增加法律明
  確性，並無改變構成要件之內容，亦未變更處罰之輕重，自不
  生新舊法比較之問題，而應依一般法律適用原則，適用裁判時
  法即修正後刑法第304條第1項之規定處斷。
㈡核被告所為，係犯刑法第304條第1項之強制罪。公訴意旨認被
  告此部分所為係犯刑法第221條第2項、第1項之強制性交未遂
  罪，容有未合，已如前述，然社會基本事實同一，並經本院當
  庭告知此部分罪名及事實（見本院卷第144、149至150頁)，經
  檢察官、被告及其辯護人進行辯論，已充分保障訴訟上攻擊防
  禦權，爰依刑事訴訟法第300條變更起訴法條。　　　　
㈢被告前因詐欺案件，經臺灣臺北地方法院以105年度易字第755
  號判決處有期徒刑3月，上訴後，經本院以106年度上易字第23
  8號案件上訴駁回確定，於106年5月26日易科罰金執行完畢，
  此有本院被告前案紀錄表（見本院卷第33頁）在卷可稽，其於
  前開徒刑執行完畢後，5年內故意再犯本件有期徒刑以上之罪
  ，符合刑法第47條第1項累犯之規定；然參酌司法院大法官釋
  字第775號解釋意旨，法院就符合累犯要件之被告，仍應以其
  是否有其特別惡性或對刑罰反應力薄弱等事由，妥適審酌被告
  所犯前後數罪間，關於前案之性質、前案徒刑之執行完畢情形
  、再犯之原因、兩罪間之差異、主觀犯意所顯現之惡性及其反
  社會性等情，綜合判斷各別被告有無因加重本刑致生所受刑罰
  超過其所應負擔罪責之情形，裁量是否加重其最低本刑。本院
  參酌上開解釋意旨，審酌被告構成累犯之前案係詐欺案件，與
  本案強制罪之罪名、罪質類型均不同，犯罪手段顯屬有別，尚
  難據此推認被告有特別惡性或有何累犯立法意旨之刑罰感應力
  較薄弱，而有加重其最低本刑之必要，且檢察官亦未舉出被告
  之前案與本案所涉強制罪部分間究具有何關聯，而可據以認定
  被告有特別惡性及對刑罰反應力薄弱之具體事由，檢察官主張
  被告為累犯而請求加重其刑（見本院卷第151頁），難認有據
  ，爰不依刑法第47條第1項規定加重其刑，併予指明。　
五、上訴駁回之理由
㈠原審本於同上見解，適用刑法第304條第1項、第41條第1項、刑
  法施行法第1條之第1項、第2項前段等規定，審酌被告於取得
  照片後，以此相脅，強制被害人Ａ女行無義務之事，使被害人Ａ
  女因恐裸露私密部位之照片外流而飽受精神折磨，造成身心難
  以磨滅之傷害，所生危害至鉅，顯屬不該，復兼衡被告犯罪之
  動機、手段、情節、智識程度、素行、家庭及經濟狀況、所生
  危害，暨犯後尚知坦承犯行之態度，量處有期徒刑6月，如易
  科罰金以1千元折算1日，核其認事用法並無違誤，量刑亦無失
  衡。
㈡檢察官上訴意旨略以：已著手於犯罪行為之實行而不遂者，為
  未遂犯，為刑法第25條第1 項所明定。其所謂已著手於犯罪行
  為之實行，係指對於構成犯罪要件之行為，已開始實行者而言
  。其在開始實行前所為之預備行為，不得謂為著手，自無成立
  未遂犯之餘地。又刑法第221條第1項、第2 項之強制性交未遂
  罪，須基於對男女強制性交之犯意，著手實行強暴、脅迫、恐
  嚇、催眠術或其他違反其意願之非法方法，而未發生強制性交
  之結果，始能成立。行為人尚未開始對被害人為性交行為前所
  施用之強暴、脅迫等非法方法，得否認為已著手實行強制性交
  之構成要件行為，應視其強制性交之犯意是否已表徵於外，並
  就犯罪實行之全部過程予以觀察。必以由其所施用之強暴、脅
  迫等非法方法，足以表徵其係基於強制性交之犯意而為，且與
  性交行為之進行，在時間、地點及手段上有直接、密切之關聯
  ，始可認為已著手實行強制性交之構成要件行為（參見最高法
  院70年台上字第1022號、68年台上字第198 號判例所揭示之法
  理、106年台上1995號判決）。是依上開最高法院意旨，倘行
  為人強制性交之犯意已表徵於外，且性交行為之進行，在時間
  、地點及手段上有直接、密切之關聯即可認定該行為人已達著
  手階段。本案被告於107年1月18日先透過通訊軟體LINE取得被
  害人Ａ女拍攝裸露上半身內衣及裸露上半身照片後，並以此照
  片要脅被害人Ａ女，要求被害人Ａ女與之發生性行為，否則將上
  開裸照散布於外，嗣被害人Ａ女因畏懼該裸照遭被告散布出去
  ，旋即應被告之約前往被告指定之汽車旅館會面，雖事後無與
  被告發生性行為，然被告之妨害性自主之犯意已於「透過通訊
  軟體LINE要脅告訴人與之發生性行為」時表徵於外，該脅迫之
  手段已透過通訊軟體之對話而使被害人Ａ女心生畏懼，嗣告訴
  人因畏懼而赴約，其於時間、地點及手段上已有直接、密切之
  關聯，被告與被害人Ａ女已面對面相處，就時間及空間距離而
  言，已高度壓制被害人Ａ女之性自主意思之空間，認已該當強
  制性交之著手。原審判決未慮及於此，認事用法已有未妥，原
  審認定事實有上述之違誤，自難認原判決妥適。爰依法提起上
  訴等語。
㈢按證據之取捨及證據證明力如何，均屬事實審法院得自由裁量
  、判斷之職權，苟其此項裁量、判斷，並不悖乎通常一般之人
  日常生活經驗之定則或論理法則，且於判決內論敘其何以作此
  判斷之心證理由者，即不得任意指摘其為違法（最高法院91年
  度台上字第2395號判決意旨參照）。原審於調查Ａ女證述、被
  告供述、卷附LINE對話紀錄等證據後相互勾稽而為綜合論斷，
  認為被告所為尚難評價為強制性交行為之著手階段，業經原審
  於理由中詳述，並經本院補充說明如上，檢察官提起上訴，所
  舉理由尚難說服本院推翻原判決，就此部分另為不利被告之認
  定，檢察官上訴為無理由，應予駁回。　　
據上論斷，應依刑事訴訟法第368條，判決如主文。　
本案經檢察官盧奕勳提起公訴，檢察官林奕瑋提起上訴，檢察官
林宏松到庭執行職務。
中　　華　　民　　國　　111 　年　　8 　　月　　18　　日
                  刑事第十八庭  審判長法  官  何俏美
                                      法  官  陳海寧
                                      法  官  葉乃瑋
以上正本證明與原本無異。
檢察官如不服本判決，應於收受送達後20日內向本院提出上訴書
狀，其未敘述上訴之理由者並得於提起上訴後20日內向本院補提
理由書（均須按他造當事人之人數附繕本）「切勿逕送上級法院
」。
被告不得上訴。
                                      書記官  程欣怡
中　　華　　民　　國　　111 　年　　8 　　月　　18　　日
附錄：本案論罪科刑法條全文　　　　　　　　　　
中華民國刑法第304條第1項
以強暴、脅迫使人行無義務之事或妨害人行使權利者，處3年以
下有期徒刑、拘役或9千元以下罰金。
前項之未遂犯罰之。